【裁判字號】    99,判,400
【裁判日期】    990422
【裁判案由】    營業稅罰鍰
【裁判全文】
最  高  行  政  法  院  判  決
                                       99年度判字第400號
上  訴  人  長生廢棄物清理有限公司
代  表  人  甲○○
被 上訴 人  財政部臺灣省中區國稅局
代  表  人  乙○○
上列當事人間營業稅罰鍰事件，上訴人對於中華民國97年7月8日
臺中高等行政法院97年度訴字第127號判決，提起上訴，本院判
決如下：
    主  文
上訴駁回。
上訴審訴訟費用由上訴人負擔。
    理  由
一、上訴人於民國91年11月至92年4月間進貨取具緯志企業有限
    公司(下稱緯志公司)開立不實之統一發票銷售額合計新臺幣
    (下同)8,686,220元，作為進項憑證申報扣抵銷項稅額，虛
    報進項稅額434,312元，經被上訴人查獲，乃核定補徵營業
    稅額434,312元，並按所漏稅額434,312元處3倍罰鍰1,302,9
    00元(計至百元止，下同)。上訴人就罰鍰處分不服，申經復
    查結果，因原核定上訴人取具緯志公司開立統一發票銷售額
    8,686,220元，係含重複計算1筆發票號碼RU00000000之銷售
    額529,650元，應予減除，經重新核算後應為8,156,570元，
    漏稅額407,830元。又上訴人於裁罰處分前已補繳稅款及以
    書面承認違章事實及承諾繳清罰鍰，依修正後稅務違章案件
    裁罰金額或倍數參考表規定，應按所漏稅額407,830元處2倍
    罰鍰815,600元，原處罰鍰1,302,900元應予追減487,300元
    ，變更核定為815,600元。上訴人仍表不服，提起訴願，遭
    決定駁回，遂提起本件行政訴訟。
二、上訴人起訴主張：緯志公司係經經濟部核准設立，並經彰化
    縣政府核發營利事業登記證，且領有工廠登記證，非虛設商
    號。上訴人於交易前已勘查該公司之場所，於交易過程中對
    應注意事項皆已注意，並無故意或過失可言，應可免除罰則
    。而被上訴人所質疑之支付價款流程，乃一般廢棄物回收業
    者交易習慣。且上訴人並未在任何銀行開立支票存款帳戶，
    乃與尚宜塑膠商行共同使用存款帳戶，故付款日期、金額與
    存款帳號之內容不盡相符，應屬情有可原。又被上訴人於司
    法機關未判決確認緯志公司為虛設行號前，即逕認定緯志公
    司為虛設行號，並向上訴人補稅處罰，有違一般處理違章漏
    稅案件應依據事實之原則。況上訴人既經查明有進貨之事實
    ，亦有匯款與緯志公司之支付貨款證明，被上訴人若無其他
    反證上訴人有向其他商號進貨未依規定取得進貨發票情事之
    事實，其所為之裁處罰鍰，顯於法無據等語，求為判決訴願
    決定及復查決定不利於上訴人部分均撤銷。
三、被上訴人則以：上訴人係從事塑膠廢料處理再製成塑膠粒出
    售，於91年11月至92年4月間取具緯志公司開立之統一發票
    銷售額合計8,686,220元，惟緯志公司涉嫌虛開大量不實統
    一發票提供他人作為進項憑證扣抵銷項稅額，業經被上訴人
    所屬臺中市分局移送臺灣臺中地方法院檢察署偵辦。上訴人
    雖稱與緯志公司交易之付款方式係以現金交付，並提供交運
    單、現金簽收單及銀行存摺等影本供核，惟其所簽收日期、
    付款日期及付款金額均與銀行提領之日期及款項不符，該等
    事證並無法證明上訴人確將現金給付緯志公司，故上訴人主
    張確向緯志公司進貨，核無足採。又上訴人取得系爭發票開
    立品名雖為塑膠廢料，屬本業所需之原料，且與上訴人列載
    該進貨之進銷存數量相當，惟其無法證明實際交易對象為緯
    志公司。被上訴人已就交易雙方之進、銷貨及資金流程等情
    形覈實查核，查明上訴人與出具憑證之緯志公司確無交易之
    事實，上訴人並無財政部95年5月23日臺財稅字第095045355
    00號函釋之適用。另上訴人亦於承諾書坦承「不慎取得緯志
    公司不實發票」並補繳稅款在案，是被上訴人依修正後稅務
    違章案件裁罰金額或倍數參考表規定，按所漏稅額407,830
    元處2倍罰鍰815,600元，並無不合等語，資為抗辯，求為判
    決駁回上訴人之訴。
四、原審斟酌全辯論意旨及調查證據之結果，以：
(一)上訴人係經營回收資源批發業，91年11月至92年4月間進貨
    取具緯志公司開立字軌號碼QV00000000號等19張統一發票銷
    售額合計8,156,570元，其進貨之品名為塑膠廢料。惟緯志
    公司於該段期間主要進項交易對象為華碩通有限公司、運帷
    企業有限公司、中彰小客車租賃有限公司、竹堤國際行銷事
    業有限公司及岡盟實業有限公司等，該等公司經所轄稅捐稽
    徵機關通報為虛設行號，且營業項目為水泥及其製品批發、
    汽車出租、廣告設計、五金批發、布疋批發等業，均與上訴
    人之進貨內容－塑膠廢料無關。再依緯志公司營業稅籍登記
    資料，該公司於91年10月24日向彰化縣稅捐稽徵處員林分處
    申請營業項目由塑膠粒製造、加工、買賣業變更登記為資訊
    軟體批發業、電子材料批發業及國際貿易業，另於91年12月
    19日向該處申請登記負責人自91年12月6日起由李忠皇變更
    為陳朝仁，又於92年6月9日向彰化縣政府申請登記自92年6
    月10日起至93年5月31日止停止營業。又該公司於91年1月至
    8月間開立統一發票銷售額僅1,836,780元，卻自91年9月起
    至92年4月止暴增開立統一發票銷售額合計338,854,814元，
    且於該期間取具華碩通有限公司、運帷企業有限公司、岡盟
    實業有限公司、中彰小客車租賃有限公司等虛設行號開立之
    進項發票金額合計335,342,526元，足證緯志公司非屬正常
    營業之營業人，乃虛設行號之公司，而大量虛開不實統一發
    票提供他人作為進項憑證扣抵銷項稅額，自無實際銷貨予上
    訴人之事實。又本案於復查階段，被上訴人相關人員曾至緯
    志公司原設址地點（彰化縣埔鹽鄉○○村○○路2巷74號）
    勘查廠房及設備，並訪查當地村長等人，經查證後該地目前
    已由興全盛有限公司承租使用，無法證明緯志公司確有在該
    址設廠運作，又緯志公司為虛設行號之公司，是興全盛有限
    公司之負責人黃永富及村長丁田甲之談話紀錄內容，尚不得
    作為上訴人有利之認定，上訴人主張有向緯志公司進貨，顯
    無足採。
(二)上訴人提示緯志公司交運單、現金簽收單及銀行存摺等資料
    ，主張系爭每筆貨款，均以現金支付。惟上訴人於91年11月
    至92年4月間進貨取具緯志公司開立字軌號碼QV00000000號
    等19張統一發票銷售額合計8,156,570元，其進貨數額非小
    ，其謂均以現金支付，核與一般商場交易習慣不符。且依其
    提出之存摺領現紀錄，核其每筆金額、日期及總額與統一發
    票開立日期、金額均不符，銀行支出金額亦與現金簽收單之
    付款金額不符，無法證明上訴人有向緯志公司付款之事實。
    而上訴人出具之承諾書亦承認92年間未向緯志公司進貨，取
    得緯志公司之不實發票，益證其承諾書所載與事實相符。又
    緯志公司為虛設行號之公司，雖經被上訴人所屬臺中市分局
    將該公司之實際負責人陳朝仁等人移送臺灣臺中地方法院檢
    察署偵辦在案，有該分局刑事案件移送書附卷可憑。然被上
    訴人認定緯志公司非上訴人之實際交易對象，並非僅憑該移
    送書即認定緯志公司為虛設行號，尚有調查緯志公司之進貨
    情形及付款流程等事證，上訴人主張被上訴人有違一般處理
    違章漏稅案件應依事實之原則，尚非可採。
(三)另財政部95年5月23日臺財稅字第09504535500號函釋：「只
    要稅捐稽徵機關無法證明取得虛設行號發票的企業沒有進貨
    事實，即不得開罰」意旨，其免罰之要件為被上訴人無法查
    明營業人確無向其進貨。本件被上訴人已就上訴人提供之支
    付價款資料及緯志公司營業情形查核認定上訴人確實無向緯
    志公司進貨，即無該函釋之適用。再查，本件違章情形係上
    訴人取得虛設行號緯志公司所開立之憑證申報扣抵，其於出
    具之承諾書已承認取得不實發票，上訴人縱非故意，其未予
    查證，亦有過失，且上訴人未能證明確有支付進項稅額予實
    際銷貨之營業人，即應受罰。又上訴人於裁罰處分核定前已
    補繳稅款及以書面承認違章事實並承諾繳清罰鍰，被上訴人
    復查決定依修正後稅務違章案件裁罰金額或倍數參考表規定
    ，按所漏稅額407,830元處2倍罰鍰815,600元，原處罰鍰1,
    302,900元應予追減487,300元，變更核定為815,600元，核
    無違誤，訴願決定遞予維持，亦無不合，因將原決定及原處
    分均予維持，駁回上訴人之訴。
五、本院查：
(一)按「營業人當期銷項稅額，扣減進項稅額後之餘額，為當期
    應納或溢付營業稅額。……進項稅額，指營業人購買貨物或
    勞務時，依規定支付之營業稅額。」「營業人左列進項稅額
    ，不得扣抵銷項稅額：一、購進之貨物或勞務未依規定取得
    並保存第33條所列之憑證者。」「營業人以進項稅額扣抵銷
    項稅額者，應具有載明其名稱、地址及統一編號之左列憑證
    ：一、購買貨物或勞務時，所取得載有營業稅額之統一發票
    。」「納稅義務人，有左列情形之一者，除追繳稅款外，按
    所漏稅額處1倍至10倍罰鍰，並得停止其營業：一、……五
    、虛報進項稅額者。」及「本法第51條第5款所定虛報進項
    稅額，包括依本法規定不得扣抵之進項稅額、無進貨事實及
    偽造憑證之進項稅額而申報退抵稅額者。」分別為營業稅法
    第15條第1項、第3項、第19條第1項第1款、第33條第1款、
    第51條第5款及同法施行細則第52條第1項所明定。
(二)原審認上訴人於91年11月至92年4月間進貨取具緯志公司開
    立不實之統一發票，作為進項憑證申報扣抵銷項稅額，虛報
    進項稅額，緯志公司並非上訴人之直接交易對象，上訴人為
    有故意或過失，應予處罰等情，業據原判決詳述其得心證之
    理由，並就上訴人之主張何以不足採取，分別予以指駁甚明
    ；經核與證據法則、經驗法則及上開規定無違。又本件原判
    決係認定上訴人雖有進貨事實，但其未能證明確有支付貨款
    予緯志公司，且依緯志公司進項商品類別，均與上訴人進貨
    內容－塑膠廢料無關，因而認定緯志公司並非上訴人之直接
    交易對象。再財政部95年5月23日臺財稅字第09504535500號
    函釋意旨，其適用要件為被上訴人如無法查明營業人確無向
    發票開立人進貨者，始得免罰。本件被上訴人已就上訴人提
    供之支付價款資料及緯志公司營業情形，查核認定上訴人確
    實無向緯志公司進貨，即無該函釋之適用餘地。是上訴人主
    張：緯志公司係經經濟部核准設立，並依法取得營利事業登
    記證及工廠登記證，非屬虛設商號，上訴人無故意過失，且
    依財政部95年5月23日臺財稅字第09504535500號函釋，應可
    免除罰則，原判決認定事實錯誤，有適用法規不當之違法云
    云，自無可採。
(三)綜上，上訴意旨均係就原審已詳為論述事項，指摘原判決違
    法，洵不可採。原判決並無不適用法規或適用不當等違背法
    令情事，其所適用之法規與該案應適用之現行法規並無違背
    ，與解釋判例，亦無牴觸，並無所謂原判決有違背法令或不
    備理由之情形；上訴論旨，指摘原判決違誤，求予廢棄，難
    認有理由，應予駁回。
六、據上論結，本件上訴為無理由。依行政訴訟法第255條第1項
    、第98條第1項前段，判決如主文。
中    華    民    國    99    年    4     月    22    日
                    最高行政法院第五庭
                        審判長法官  黃  璽  君
                              法官  曹  瑞  卿
                              法官  鄭  忠  仁
                              法官  吳  東  都
                              法官  陳  金  圍
以  上  正  本  證  明  與  原  本  無  異
中    華    民    國    99    年    4     月    23    日
                              書記官  彭  秀  玲


司法院資訊處製作；財團法人民間司法改革基金會備份。
